【裁判字號】    92,上易,595
【裁判日期】    920311
【裁判案由】    業務侵占
【裁判全文】
臺灣高等法院高雄分院刑事判決          九十二年度上易字第五九五號
    上  訴  人
    即  被  告  乙○○
右上訴人因業務侵占案件，不服臺灣高雄地方法院九十一年度易字第三九六四號，中
華民國九十二年三月十一日第一審判決（起訴案號：臺灣高雄地方法院檢察署九十一
年度偵字第一四０三五號）提起上訴，本院判決如左：
    主  文
上訴駁回。
乙○○緩刑貳年。
    事實及理由
一、本案經本院審理結果，認第一審判決認事用法及量刑均無不當，應予維持，並引
    用第一審判決書記載之事實、證據及理由。
二、被告上訴意旨略以伊已知做錯了，現與丈夫離婚，獨立扶養一女，又患有嚴重氣
    喘，因無力給付公司所要求的賠償，致未能達成和解，原審量刑過重，請求給予
    自新機會等語。
三、經查，被告所犯之業務侵占罪，最低本刑係六月以上有期徒刑之罪，原審量處有
    期徒刑六月，並無過重，其上訴無理由，應予駁回。末按，被告於八十六年間因
    妨害風化案經原審判處有期徒刑六月，緩刑三年，於八十六年五月十五日判決確
    定，緩刑期滿，緩刑之宣告未經撤銷，其刑之宣告失其效力，是被告未曾受有期
    徒刑以上刑之宣告，有臺灣高等法院被告全國刑案記錄表在卷可稽，因一時思慮
    欠週而觸刑章，所犯情節輕微，經此刑之宣告教訓後，當知所警惕而無再犯之虞
    ，且獨自扶養一女，有戶籍謄本可稽，是本院認刑之宣告以暫不執行為適當，併
    諭知緩刑二年以啟自新。
據上論斷，應依刑事訴訟法第三百六十八條、第三百七十三條，刑法第七十四條第一
款，判決如主文。
本案經檢察官鄭文貴到庭執行職務。
中    華    民    國     九十二     年       六       月        十      日
                              臺灣高等法院高雄分院刑事第八庭
                                  審判長法官  郭雅美
                                        法官  裕斗
                                        法官  江泰章
右甲本證明與原本無異。
不得上訴。
                                      書記官  郭榮芳
中    華    民    國     九十二     年       六       月      十二      日
                                                    Ｑ
附件：
臺灣高雄地方法院刑事判決                        九十一年度易字第三九六四號
    公  訴  人  臺灣高雄地方法院檢察署檢察官
    被      告  乙○○  女  二十八歲（民國○○○年○月○○○日生）
                        住高雄縣仁武鄉烏林村十四南興巷十之一號
                        身分證統一編號：Ｅ二二二三二二三號
    選任辯護人  黃奉彬  律師
右列被告因業務侵占案件，經檢察官提起公訴（九十一年度偵字第一四○三五號），
本院判決如左：
    主  文
乙○○意圖為自己不法之所有，而侵占對於業務上所持有之物，處有期徒刑陸月，如
易科罰金以參佰元折算壹日。
    事  實
一、乙○○係「德麗國際有限公司」（下稱德麗公司）派駐於高雄市前金區○○○路
    六十九號一樓「Ａ＋１精品百貨公司」之專櫃組長，負責銷售及收款之業務，為
    從事業務之人，竟意圖為自己不法之所有，於民國九十一年三月二十日，將其在
    上址「Ａ＋１精品百貨公司」從事銷售業務時所持有之銀白潔膚乳一瓶（價值新
    台幣六百元），予以侵占入己，並將之贈與不知情之母使用，且為掩飾其侵占犯
    行，復於同日，在上址「Ａ＋１精品百貨公司」內，將贈送銀白潔膚乳一瓶予顧
    客之不實事項，登載於其業務上作成之文書「Ａ＋１銷貨日報表」上，進而交付
    予德麗公司而行使之，足以生損害於德麗公司，嗣為德麗公司之負責人丙○○查
    悉上情而報警查獲。
二、案經德麗公司負責人丙○○訴由高雄市政府警察局新興分局報請臺灣高雄地方法
    院檢察署檢察官偵查起訴。
    理  由
一、右揭事實，業經被告乙○○於本院審理中坦承不諱，核與告訴人德麗公司負責人
    丙○○指述及證人即同屬告訴人德麗公司派駐於「Ａ＋１精品百貨公司」之專櫃
    小姐黃士誠證述情節相符，並有九十一年三月二十日「Ａ＋１銷貨日報表」一紙
    附卷可稽，而告訴人德麗公司負責人丙○○所提出之與被告間對話之錄音帶內容
    ，經本院勘驗結果，被告確有於錄音帶中表示有侵占銀白潔膚乳一瓶供其母使用
    等語，亦有本院九十二年二月十四日勘驗筆錄在卷可參，足認被告之自白與事實
    相符，洵堪採為論罪科刑之依據。至辯護人雖另辯稱：依德麗公司規定，客戶如
    購物金額滿新台幣（下同）六千元以上，美容師得酌情贈與贈品，至於美容師是
    否會實際贈與贈品，一般而言都會依照客戶購買的意願、對產品之信賴度決定，
    如客戶對產品有購買意願，但認為價格過高，或部分客戶對於贈品之要求較高，
    此時公司此項購買金額達六千元以上可贈送贈品之措施，即成為被告促銷之利器
    ，另外亦有一部份之客戶購買之動機在於本身之需求，對於贈品並不感興趣，此
    時美容師即可能不必贈送贈品，而將此贈品保留，做為將來對某些客戶促銷之誘
    因，然以公司之立場，美容師只要做出業績，公司收到實際銷售金額即可，至於
    贈品如何運用，公司理應容許美容師做適當之調整及支配，此部分銷售法則應係
    存在公司與美容師間之默契云云，然本件被告侵占告訴人德麗公司所有銀白潔膚
    乳一瓶，係將之贈與其母使用，已經被告供承在卷，並有本院九十二年二月十四
    日勘驗筆錄在卷可佐，足見被告係侵占告訴人德麗公司之產品以供私人使用，與
    所謂「行銷」、「促銷」顯無任何關連，辯護人此部分所辯，顯無可採，附此敘
    明。事證明確，被告犯行，堪予認定。
二、按被告係德麗公司派駐於「Ａ＋１精品百貨公司」之專櫃組長，負責銷售及收款
    之業務，為從事業務之人，其侵占業務上持有之銀白潔膚乳一瓶，並於其業務上
    作成之文書「Ａ＋１銷貨日報表」上，虛偽登載贈送銀白潔膚乳一瓶予客戶之不
    實事項，進而交付予告訴人德麗公司，核其所為，係犯刑法第二百十六條、第二
    百十五條之行使業務上登載不實文書罪、刑法第三百三十六條第二項業務侵占罪
    。又被告登載不實事項於業務上作成之文書後，復持以行使，其登載不實事項於
    業務上作成文書之低度行為，應為行使之高度行為所吸收，不另論罪。又被告行
    使業務上登載不實文書之目的，在掩飾其業務侵占之犯行，是其所犯前開行使業
    務上登載不實文書及業務侵占二罪間，有方法、目的之牽連關係，應依刑法第五
    十五條規定，從一重之業務侵占罪論處。又公訴人雖僅就被告業務侵占之犯行提
    起公訴，然檢察官就犯罪事實一部起訴，其效力及於全部，本件被告行使業務上
    登載不實文書部分之犯罪事實，與前揭論罪科刑之業務侵占部分，有牽連犯之關
    係，已如前述，本院自應就屬裁判上一罪之行使業務上登載不實文書部分一併加
    以裁判。爰審酌被告乃告訴人德麗公司之職員，非但不知忠於職守，反而利用職
    務之便，侵占公司之產品，且於警、偵訊及本院調查程序中，一再飾詞狡辯，迄
    本院勘驗告訴人德麗公司負責人丙○○所提出之錄音帶完畢後，始坦承犯行，態
    度難謂良好，行為誠屬不當，惟念其侵占之財物價值僅六百元，對告訴人德麗公
    司所生之損害尚輕等一切情狀，量處如主文所示之刑，並諭知如易科罰金之折算
    標準。
三、公訴意旨另以：被告係位於高雄市前金區○○○路六十九號一樓之Ａ＋１精品百
    貨公司（即德麗公司）之專櫃組長，基於意圖為自己不法所有之概括犯意，連續
    於九十一年三月十八日、十九日、二十日、二十二日等四日，將其於從事美容業
    務時所持有，屬於Ａ＋１精品百貨公司所有之銀白潔膚乳二瓶、鎮靜精油一瓶、
    排毒精油二瓶、緊膚精油一瓶及毛孔潔膚乳一瓶，侵占入己，並囑不知情之該專
    櫃美容師黃雲雪更改該公司每日之銷貨日報表，以為掩飾，嗣經該公司負責人丙
    ○○查悉上情而報警查獲，因認被告此部分亦涉有刑法第三百三十六條第二項之
    業務侵占罪嫌。
四、按犯罪事實應依證據證據認定之，無證據不得推定其犯罪事實，刑事訴訟法第一
    百五十四條定有明文。又事實之認定，應憑證據，如未能發現相當證據，或證據
    不足以證明，自不能以推測或擬制之方法，為裁判基礎（最高法院四十年台上字
    第八六號判例參照）；且認定犯罪事實所憑之證據，雖不以直接證據為限，間接
    證據亦包括在內，然無論直接證據或間接證據，其為訴訟上之證明，須於通常一
    般之人均不致有所懷疑，而得確信其為真實之程度者，始得據為有罪之認定，倘
    其證明尚未達此一程度，而有合理之懷疑存在而無從使事實審法院得有罪之確信
    時，即應由法院為諭知被告無罪之判決（最高法院七十六年台上字第四九八六號
    判例參照）。
五、公訴人認被告涉有此部分之罪嫌，係以告訴人德麗公司負責人丙○○之指述、證
    人黃雲雪之證述及銷貨日報表為其主要依據。訊據被告則堅詞否認有何公訴人所
    指之犯行，辯稱；伊並沒有叫黃雲雪去更改銷貨日報表，伊拿公司銀白潔膚乳一
    瓶的部分，是伊自己去更改銷貨日報表，至於黃雲雪更改的部分，是黃雲雪自己
    拿公司的產品，伊並沒有拿公司的精油等語。經查，被告被指涉嫌此部分業務侵
    占而竄改之銷貨日報表，均係證人黃雲雪而非被告所更改一情，已經被告、告訴
    人德麗公司負責人丙○○、證人黃雲雪陳述在卷，自堪採信，足見九十一年三月
    十八日、十九日、二十日、二十二日「Ａ＋１銷貨日報表」上有關贈送銀白潔膚
    乳二瓶、鎮靜精油一瓶、排毒精油二瓶、緊膚精油一瓶、毛孔潔膚乳一瓶之不實
    事項，確係證人黃雲雪所登載，證人黃雲雪雖於警訊中指稱係被告指示其更改等
    語，然以前開「Ａ＋１銷貨日報表」並非僅有證人黃雲雪一人得製作，其他銷售
    人員，包括被告在內，亦可於上登載其是日之銷售金額，以業務侵占乃涉及不法
    之行為，衡情，從事此等不法行為之人，隱匿以避免他人發覺唯恐不及，被告又
    非必假手證人黃雲雪登載不可，被告何必甘冒遭證人黃雲雪舉發其涉嫌不法之風
    險，而特意指示證人黃雲雪登載，其大可自行登載即可；且以證人黃雲雪亦為告
    訴人德麗公司之職員，與被告間又無特殊之情誼關係，以被告指示之事項乃涉及
    偽造文書、業務侵占之違法行為，證人黃雲雪又未從中蒙受任何利益，證人黃雲
    雪何需就此對己無任何利益之事，甘冒觸法之風險而為被告登載，是證人黃雲雪
    證述係被告指示其更改之情，實與常情有悖，其證詞自無遽行採為不利被告認定
    之據；另告訴人德麗公司之負責人丙○○亦並非親眼見聞被告涉嫌業務侵占之犯
    行，乃係經由證人黃雲雪之轉述得知，已經告訴人德麗公司之負責人丙○○指陳
    在卷（見本院九十二年三月五日審判筆錄），而證人黃雲雪之證詞殊無可採，已
    如前述，是告訴人德麗公司之負責人丙○○自證人黃雲雪處聽聞之詞，自亦不足
    採為不利被告之認定。此外，本院復查無其他積極證據足認被告確有公訴人所指
    此部分之犯行，惟公訴意旨認此部分與前揭論罪科刑之業務侵占罪間，有連續犯
    之關係，屬裁判上之一罪，爰不另為無罪之諭知。
據上論斷，應依刑事訴訟法第二百九十九條第一項前段，刑法第二百十六條、第二百
十五條、第三百三十六條第二項、第五十五條、第四十一條第一項，罰金罰鍰提高標
準條例第一條前段、第二條，判決如主文。
本案經檢察官林慧美到庭執行職務。
中      華      民      國    九十二    年      三      月     十一     日
                                  臺灣高雄地方法院刑事庭
                                      法  官    曾  淑  娟
右甲本證明與原本無異。
如不服本判決，應於判決送達後十日內，向本院提出上訴狀。
                                      書記官    呂  怜  勳
中      華      民      國    九十二    年      三      月     十一     日
附錄本判決論罪科刑法條：
中華民國刑法第三百三十六條第二項
對於業務上所持有之物，犯前條第一項之罪者，處六月以上五年以下有期徒刑，得併
科三千元以下罰金。


司法院資訊處製作；財團法人民間司法改革基金會備份。
